臺灣南投地方法院民事裁定
110年度監宣字第142號
聲  請  人  張淑貞  



相  對  人  張碧惠  




關  係  人  張展綸  

關  係  人  張永陣  

上列聲請人對於相對人聲請監護宣告事件，本院裁定如下：
    主    文
一、宣告張碧惠（女，民國00年0月00日生，身分證統一編號：Z
    000000000號）為受監護宣告之人。
二、選定張淑貞（女，民國00年00月00日生，身分證統一編號：
    Z000000000號）為受監護宣告人張碧惠之監護人。
三、指定張展綸（男，民國00年00月00日出生，身分證統一編號
    ：Z000000000號）為會同開具受監護宣告人張碧惠財產清
    冊之人。
四、程序費用由受監護宣告人張碧惠負擔。
    理    由
一、聲請意旨略以：聲請人張淑貞為相對人張碧惠之妹，相對人
    自民國94年4月13日即因腦性麻痺，雖經送醫診治仍不見起
    色，近日更因精神障礙或其他心智缺陷，致不能為意思表示
    或受意思表示，或不能辨識其意思表示之效果，已達受監護
    宣告之程度，有受監護宣告之必要；又相對人之父為重度殘
    障者、相對人之母已於110年5月歿；爰依法聲請准予對相對
    人為監護宣告，並選定聲請人為監護人，指定關係人張展綸
    為會同開具財產清冊之人等語。
二、按對於因精神障礙或其他心智缺陷，致不能為意思表示或受
    意思表示，或不能辨識其意思表示之效果者，法院得因本人
    、配偶、四親等內之親屬、最近一年有同居事實之其他親屬
    、檢察官、主管機關、社會福利機構、輔助人、意定監護受
    任人或其他利害關係人之聲請，為監護之宣告。又法院為監
    護之宣告時，應依職權就配偶、四親等內之親屬、最近一年
    有同居事實之其他親屬、主管機關、社會福利機構或其他適
    當之人選定一人或數人為監護人，並同時指定會同開具財產
    清冊之人。法院選定監護人時，應依受監護宣告之人之最佳
    利益，優先考量受監護宣告之人之意見，審酌一切情狀，並
    注意下列事項：一、受監護宣告之人之身心狀態與生活及財
    產狀況。二、受監護宣告之人與其配偶、子女或其他共同生
    活之人間之情感狀況。三、監護人之職業、經歷、意見及其
    與受監護宣告之人之利害關係。四、法人為監護人時，其事
    業之種類與內容，法人及其代表人與受監護宣告之人之利害
    關係。民法第14條第1項、第1111條第1項、第1111條之1分
    別定有明文。
三、經查，聲請人主張之事實，業據其提出受宣告人親屬系統表
    、同意書、戶籍謄本、應受監護宣告人財產清冊、中華民國
    身心障礙證明正反面影本、相對人之109年度綜合所得稅各
    類所得資料清單、全國財產稅總歸戶財產查詢清單、財團法
    人彰化縣私立基督教喜樂保育院服務對象在院證明書、需求
    評估摘要表、彰化基督教醫療財團法人二林基督教醫院診斷
    書等件為證；另本院審驗相對人之心神狀況，於鑑定人即衛
    生福利部彰化醫院李景嶽醫師前訊問相對人，相對人對於本
    院詢問，僅關於其姓氏之問題，能正確回答，並能舉手表示
    自己名為張碧惠，惟對於其名、聲請人為何人、聲請人是否
    為相對人之妹妹等問題，則皆未能正確回覆，僅能呻吟而不
    知其意，可見其認知辨識及為意思表示之能力有所欠缺；又
    經該院鑑定結論略以：依相對人目前心智狀況，言語溝通能
    力極差，對於外界刺激反應不當，因明顯罹患有腦性麻痺，
    併有智能障礙，致其認知功能嚴重缺損，無法獨立完成基本
    生理需求，因認知功能缺損以致金錢、數字、是非對錯等概
    念嚴重缺損，是故亦無法管理與處置個人事務。鑑定判定：
    基於受鑑定人有腦性麻痺、併有智能障礙，其程度重大，為
    不能管理處分自己財產，回復之可能性低，其障礙之程度，
    為不能為意思表示或受意思表示、不能辨識其意思表示之效
    果，可為監護宣告等語，有該院110年10月22日彰醫精字第1
    100500389號函檢送之相對人成人監護（輔助）鑑定書1份在
    卷足憑。是以，本院認相對人之精神狀態，已達不能為意思
    表示或受意思表示，且不能辨識其意思表示效果之程度，爰
    依法為監護之宣告。
四、關於選定監護人部分：   
    本院審酌相對人前未訂有意定監護契約，而相對人無配偶、
    子女，其母吳秀花已於110年5月29日死亡、其弟張展偉已於
    78年7月20日死亡；聲請人為相對人之妹，誼屬至親，長期
    照顧且分擔相對人日常生活等費用，其健康、經濟狀況尚可
    ，並有意願出任監護人一職；而相對人之弟張展綸亦同意由
    聲請人擔任相對人之監護人，至相對人之父張永陣則領有重
    度身心障礙證明書，不適合擔任監護人一職等情，此有聲請
    狀、同意書、張永陣之中華民國身心障礙證明書正反面影本
    在卷足佐，是堪認由聲請人擔任監護人，符合受相對人之最
    佳利益，爰選定聲請人為相對人之監護人。
五、關於指定會同開具財產清冊之人部分：
    聲請人請求指定相對人之弟即關係人張展綸為會同開具財產
    清冊之人，已獲張展綸同意，此有張展綸出具之同意書在卷
    可佐；又卷內並無其他張展綸不適任會同開具財產清冊之人
    之情事之證據資料，堪認由張展綸擔任相對人之會同開具財
    產清冊之人應無不妥，爰依法指定張展綸為會同開具財產清
    冊之人。又依民法第1113條準用同法第1099條、第1099條之
    1規定，監護開始時，監護人張淑貞對於受監護宣告人張碧
    惠之財產，應會同張展綸，於2個月內開具財產清冊，並陳
    報法院，於開具完成並陳報法院前，監護人對於受監護宣告
    之人之財產，僅得為管理上必要之行為，併此指明。
六、程序費用負擔之依據：家事事件法第164條第2項。　　
中　　華　　民　　國　　110 　年　　11　　月　　11　　日
                家事法庭    法  官  黃立昌
以上正本係照原本作成。
如對本裁定抗告，須於裁定送達後10日內向本院提出抗告狀，並
應繳納抗告費新臺幣1,000元。
中　　華　　民　　國　　110 　年　　11　　月　　11　　日
                            書記官　古紘瑋